臺灣高等法院刑事判決　　　　　　　　 96年度上訴字第447號
上　訴　人　臺灣板橋地方法院檢察署檢察官
被　　　告　乙○○
上列上訴人因被告毒品危害防制條例案件，不服臺灣板橋地方法
院95年度訴字第1927號，中華民國95年10月25日第一審判決（起
訴案號：臺灣板橋地方法院檢察署95年度毒偵字第3550號，移送
併案審理案號：95年度毒偵字第4391號），提起上訴，本院判決
如下：
    主  文
上訴駁回。
    事  實
一、乙○○前因搶奪案件，經臺灣板橋地方法院以93年度訴字第
    925號刑事判決判處有期徒刑一年確定；又因搶奪案件，再
    經臺灣板橋地方法院以93年度訴字第1571號刑事判決判處有
    期徒刑一年六月確定。上開二案並經臺灣板橋地方法院以93
    年度聲字第2365號裁定應執行有期徒刑二年四月確定，嗣於
    民國94年12月8日假釋出監，假釋期間內並付保護管束（至
    95年7月31日假釋期滿，於本案中不構成累犯）。
二、乙○○前因施用毒品案件，經臺灣板橋地方法院以93年度毒
    聲字第367號裁定送勒戒處所觀察、勒戒後，認無繼續施用
    毒品之傾向，而於93年3月29日執行完畢釋放出所，並經臺
    灣板橋地方法院檢察署檢察官以93年度毒偵字第1065號為不
    起訴處分確定。
三、詎乙○○仍不知悔改，於上開觀察、勒戒執行完畢釋放後五
    年內，復基於施用第一級毒品海洛因（下稱海洛因）之概括
    犯意，於95年5月5日上午11時許在臺北縣板橋市○○街11號
    友人住處，及於95年6月1日在其位於臺北縣板橋市○○路25
    0巷68號2樓住處，以將海洛因粉末摻水稀釋後，再以注射針
    筒注入手臂之方式，連續施用海洛因二次。嗣先於同年5月5
    日晚間6時許，在上開臺北縣板橋市○○街11號為警查獲；
    又因其於假釋期間為受保護管束人，而於95年6月2日至臺灣
    板橋地方法院檢察署觀護人室接受採尿，因驗尿結果呈鴉片
    類陽性反應，而悉上情。
四、案經臺北縣政府警察局樹林分局報請臺灣板橋地方法院檢察
    署檢察官偵查起訴，及由上開檢察署檢察官主動偵辦後移送
    併案審理。
    理  由
一、本件被告乙○○所犯係死刑、無期徒刑、最輕本刑為三年以
    上有期徒刑以外之罪，其於原審準備程序中就被訴事實為有
    罪之陳述，經法官告知簡式審判程序之旨，並聽取公訴人、
    被告之意見後，業已於95年10月11日依刑事訴訟法第273條
    之1第1項之規定，合議裁定由受命法官獨任進行簡式審判程
    序，合先敘明。
二、前揭事實業據被告於原審及本院審理中供承不諱，而其於上
    開時、地為警查獲後，所採集之尿液經送以EIA酵素免疫分
    析法初步檢驗，再以GC/MS氣相層析質譜儀法確認鑑定結果
    ，確均呈鴉片（嗎啡）類陽性反應乙節，亦有臺灣檢驗科技
    股份有限公司95年5月30日編號CH/2006/51116號濫用藥物尿
    液檢驗報告、臺灣尖端先進生技醫藥股份有限公司95年6月
    12日濫用藥物檢驗報告、被移送者姓名暨代碼對照表、受保
    護管束人尿液檢體監管紀錄表各一紙附卷可稽，被告自白既
    有上開證據足資補強，應堪信為真實。據此，本案事證明確
    ，被告犯行堪以認定。又被告前因施用毒品案件，經原審以
　　93年度毒聲字第367號裁定送勒戒處所觀察、勒戒後，認無
  　繼續施用毒品之傾向，而於93年3月29日執行完畢釋放出所
    ，並經臺灣板橋地方法院檢察署檢察官以93年度毒偵字第10
    65號為不起訴處分確定等情，有本院被告前案紀錄表各一份
    在卷可參，其再犯本件施用第一級毒品之罪，係於觀察、勒
    戒執行完畢釋放後，五年內再犯該條例第10條第1項之罪，
    依毒品危害防制條例第23條第2項規定，應逕予論罪科刑。
三、論罪：
  (一)被告行為後，前於94年2月2日修正公布之刑法，已自95年7
    月1日起施行，其中修正後刑法第2條之規定，乃係關於新舊
    法比較適用之準據法，其本身無關行為可罰性要件之變更，
    故於95年7月1日刑法修正施行後，如有涉及比較新舊法之問
    題，即應逕依修正後刑法第2條第1項規定，為「從舊從輕」
    之比較（最高法院95年度第8次刑事庭會議決議意旨參照）
    。經查修正後刑法第56條規定，業已刪除連續犯之規定，故
    連續數行為而犯同一罪名，依修正前刑法第56條規定，應以
    一罪論，但得加重其刑；而依修正後規定，則已無連續犯可
    資適用，即應將各次犯行以數罪併合處罰，是以適用修正前
    關於連續犯之規定，對被告自係較為有利。據此，綜合上述
    條文修正前後之比較後，適用修正前即被告行為時之刑法相
    關規定，對被告並無不利之情形，是揆諸前揭刑法第2條第1
    項前段規定，即應適用修正前刑法等相關規定。
  (二)按海洛因係毒品危害防制條例第2條第2項第1款所稱之第一
    級毒品，核被告所為，係犯上開條例第10條第1項之施用第
    一級毒品罪。被告為施用第一級毒品海洛因而持有之行為，
    為其施用之高度行為所吸收而不另論罪。其先後二次施用第
    一級毒品海洛因之犯行，時間緊接、方法相同、所犯為構成
    要件相同之罪名，顯係基於概括犯意反覆為之，為連續犯，
    應依修正前刑法第56條之規定論以一罪並加重其刑。
  (三)本件檢察官原雖僅起訴被告於95年5月5日上午11時許在臺北
    縣板橋市○○街11號友人住處施用第一級毒品海洛因之行為
    ，惟被告於95年6月1日在其臺北縣板橋市○○路250巷68號2
    樓住處施用第一級毒品海洛因之行為，與上開經起訴有罪犯
    行間有連續犯之裁判上一罪關係，業如前述，復經檢察官移
    送併案審理，基於審判不可分之原則，自應併予審究。
四、維持原判決及駁回上訴之理由：
    原審認被告罪證明確，適用刑事訴訟法第273條之1第1項、2
    99條第1項前段，毒品危害防制條例第10條第1項，刑法第11
　　條前段、第2條第1項前段、修正前刑法第56條規定，並審酌
  　被告前已有違反毒品危害防制條例而經觀察、勒戒之紀錄，
    業如前述，猶不知悔改而再犯本件施用毒品之犯行，顯見其
    戒除毒癮之意志薄弱，惟施用毒品係自戕行為，對他人法益
    尚無具體危害，及其施用毒品之動機、次數、暨犯罪後坦承
    犯行，態度良好等一切情狀，量處有期徒刑玖月，經核認事
    用法，並無違誤，量刑亦屬妥當。檢察官上訴意旨以，被告
    於95年9月13日為警採尿回溯26小時內之某時，在台北縣板
    橋市○○路國光公園之公廁內，以將海洛因置於注射針筒內
　　加水施打之方式，接續施用第一級毒品海洛因，與本案具有
  　裁判上一罪之連續關係，指摘原判決未併案審理為不當，為
    無理由（詳下述），應予駁回。
五、移送併案審理部分之處理：
    臺灣板橋地方法院檢察署檢察官95年12月7日甲○榮往95毒
    偵6387字第105269號移送併案意旨以：被告於95年9月13日
    為警採尿回溯26小時內之某時，在台北縣板橋市○○路國光
    公園之公廁內，以將海洛因置於注射針筒內加水施打之方式
    ，接續施用第一級毒品海洛因。嗣於95年9月13日上午10時
    50分許，在台北縣土城市○○路62巷2號內，當場為警查獲
    ，並扣得注射針筒1支，嗣送臺灣檢驗科技股份有限公司檢
    驗後發現尿液呈嗎啡陽性反應，始知上情，因認與本案具有
    裁判上一罪之連續關係，移送併案審理等語，惟按刑法第56
    條連續犯之規定，業於94年1月7日修正公布刪除，並於95年
    7月1日施行，移送併案審理之犯罪時間係在95年7月1日以後
    ，且距本案最後一次施用時間長達四月，難認與起訴有罪部
    分係基於概括犯意所為，而有刑法修正前連續犯之適用，本
    院自不得併案審理，應退由檢察官另為適法之處置。
六、適用法律：
據上論斷，應依刑事訴訟法第368條，判決如主文。
本案經檢察官鄭龍照到庭執行職務。
中　　華　　民　　國　　96　　年　　3 　　月　　23　　日
　　　　　　　　　刑事第十八庭審判長法　官  溫耀源
　　　　　　　　　　　　　　　　　  法　官  陳健順
　　　　　　　　　　　　　　　　　  法　官  邱同印
以上正本證明與原本無異。
如不服本判決，應於收受送達後十日內向本院提出上訴書狀，其
未敘述上訴之理由者並得於提起上訴後十日內向本院補提理由書
（均須按他造當事人之人數附繕本）。
                                    書記官  莊昭樹
中　　華　　民　　國　　96　　年　　3 　　月　　23　　日
附錄：本案論罪科刑法條全文
毒品危害防制條例第10條第1項
施用第一級毒品者，處六月以上五年以下有期徒刑。
